【裁判字號】    89,易,2458
【裁判日期】    900327
【裁判案由】    毀損
【裁判全文】
臺灣臺南地方法院刑事判決                        八十九年度易字第二四五八號
    公  訴  人  臺灣台南地方法院檢察署檢察官
    被      告  乙○○○
                甲○○
右列被告因毀損案件，經檢察官提起公訴 (八十九年度偵字第九一八０號、八十九年
度營偵字第八０二號)，本院判決如左：
    主  文
乙○○○、甲○○均無罪。
    理  由
一、公訴意旨略以：被告乙○○○因其所有土地與丙○○所有坐落台南縣白河鎮○○
    里○○○段八八四地號養鱉場之土地相鄰，二土地間隔有一排水溝，養鱉場埋設
    一條塑膠管排水入排水溝，彼二人因排水問題而起爭執。被告吳葉滿溢又因整修
    排水溝，要求丙○○分擔部分經費，遭丙○○拒絕，而起不滿，竟與被告甲○○
    即其子基於故意毀損之犯意聯絡，均明知阻塞上開塑膠管，會使養鱉場養鱉所用
    之水不能排出，鱉會死亡，被告甲○○竟於民國八十九年四月上旬整修排水溝時
    ，將原塑膠管抽出，換裝一端烤彎之新水管，致養鱉之水不能排出，惟未完全封
    閉，尚有些許之水排出，被告乙○○○又以報紙塞入管內，因報紙浸水鬆爛，被
    告甲○○復以塑膠袋填充塞阻，鱉場之水全部不能排出而變質，致鱉死亡。因認
    被告乙○○○、甲○○涉犯刑法第三百五十四條之毀棄損壞罪嫌。
二、公訴人認被告乙○○○、甲○○涉犯刑法第三百五十四條之毀棄損壞罪，無非以
    訊據被告乙○○○、甲○○固分別供承有於右記時地阻塞右開之塑膠排水管致丙○○之養鱉場之用水未能排出之事實，復據告訴人丙○○於警訊及偵訊時指訴歷
    歷，且有塑膠管一支扣案及相片八幀附卷足憑。又經證人蘇明賢結證：乙○○○
    於八十九年四月十日有向伊說丙○○如不出錢，其要雇工將排水管阻塞，且要以
    怪手將鱉池旁之土地挖深，讓鱉池崩潰，又鱉係因排水溝被阻塞而死亡等情綦詳
    ，為主要論據。
三、按犯罪事實應依證據認定之，無證據不得推定其犯罪事實，刑事訴訟法第一百五
    十四條定有明文。所謂犯罪事實之證據，係指足以認定被告確有犯罪行為之積極
    證據而言，該項證據且須適合被告犯罪事實之認定，始得採為斷罪資料，有最高
    法院二十九年上字第三一○五號、五十三年台上字第二七五○判例足資參照。又
    認定不利於被告之事實，須依積極證據，苟積極證據不足為不利於被告事實之認
    定時，即應為有利於被告之認定，更不必有何有利之證據（最高法院三十年上字
    第八一六號判例參照）。再事實之認定，應憑證據，如未能發現相當證據，或證
    據不足以證明，自不能以推測或擬制之方法，為裁判基礎（最高法院四十年台上
    字第八六號判例參照）。
四、訊據被告乙○○○、甲○○固坦承於右記時地阻塞右開之塑膠排水管致告訴人養
    鱉場之用水未能排出之事實，惟堅決否認有何前開毀損犯行，辯稱告訴人曾向被
    告二人稱鱉池內無鱉等語。經查，告訴人於本院審理時陳稱：「（死了多少鱉？
    ）成鱉約七百隻，幼鱉約兩萬隻。成鱉有撈起來，幼鱉都流走了。半個月內才全
    部死光。每次死亡的鱉，少則二十幾隻，多則上百隻。」等語，互參告訴人報警
    處理時所提出之卷附照片八紙所示，鱉池旁之死鱉僅有十隻，已與前開告訴人指
    訴內容有所出入，又告訴人復稱死鱉最多者，有上百隻且撈上岸，何以大批成鱉
    死亡時不報警，亦未拍照存證？故僅憑告訴人之證詞，能否認定被告二人有前開
    毀損之犯行，至有疑問。又按鱉係用肺臟呼吸，故需時常浮出出水面用吻端的鼻
    孔呼吸空氣。因此，若在正常情況下，排水孔遭阻塞，雖亦導致水中溶氧不足，
    應不致造成池鱉死亡，此有行政院農業委員會水產試驗所九十年二月二十日（九
    ０）農水試養字第七八六號函附卷可稽，故被告二人雖將前開告訴人鱉池排水孔
    阻塞，惟與鱉之死亡並不生必然因果關係，況告訴人均未能舉證前開養殖池內於
    被告二人阻塞排水孔時，確養有「成鱉約七百隻，幼鱉約兩萬隻」之事實，被告
    二人被訴前開毀損罪嫌，應屬不能證明，此外，復查無其他積極證據足以證明被
    告有何毀損之犯行，應為無罪之諭知。
據上論斷，應依刑事訴訟法第三百零一條第一項，判決如主文。
本案經檢察官張太龍到庭執行職務
中    華    民    國      九十        年      三      月    二十七    日
                                  臺灣臺南地方法院刑事第二庭
                                          法  官  鍾  邦  久
右正本證明與原本無異。
如不服本判決，應於判決送達後十日內，向本院提出上訴狀。
                                          書記官  陳  玉  果
中    華    民    國      九十        年      三      月    二十七    日


司法院資訊處製作；財團法人民間司法改革基金會備份。
